【裁判字號】    97,審訴,185
【裁判日期】    971118
【裁判案由】    偽證等
【裁判全文】
臺灣士林地方法院刑事判決             97年度審訴字第185號
公  訴  人  臺灣士林地方法院檢察署檢察官
被      告  甲○○
上列被告因偽證等案件，經檢察官提起公訴（九十七年度偵字第
一二八二六號），被告為有罪之陳述，本院合議庭裁定改行簡式
審判程序，並判決如下：
    主  文
甲○○犯未指定犯人誣告罪，處有期徒刑參月；又犯偽證罪，處
有期徒刑參月，應執行有期徒刑伍月，緩刑貳年。
    事  實
一、甲○○因與李洺瀧、阮宇豪共同出資經營公司，因李洺瀧與
    阮宇豪債信不佳，由甲○○將所有臺北富邦銀行股份有限公
    司長安東路分行（下稱富邦長安東路分行）帳號第00000000
    0 號等支票給予上開二人使用，未限制使用範圍。嗣甲○○
    因與李洺瀧等人不和而退股，亦未要回上開支票，其先基於
    誣告之犯意，明知其上開所有支票號碼CG0000000-CG000000
    0 、CG0000000 、CG0000000 號等支票並未遺失，係交予上
    開人等使用，仍於民國九十六年七月十九日某時許，前往富
    邦銀行長安東路分行，以上開票據係於九十六年六月十五日
    晚上十時許，於臺北市返回中和市○○路上遺失為理由掛失
    ，由該行經由票據交換所轉報臺北市、縣政府警察局，請求
    協助偵辦侵占遺失物及竊盜罪嫌，而未指定犯人向該管公務
    員誣告犯罪。嗣李洺瀧、黃婉惠分別開立其中支票票據號碼
    CG0000000 、CG0000000 號，發票日期分別為同年月二十五
    日、同年八月二十日給郭佩煜、林武憲作為支付保費與租金
    使用，郭佩煜、林武憲二人分別將上開支票提示遭退票而由
    臺北市政府警察局信義分局、內湖分局將李洺瀧、郭佩煜及
    黃婉惠分別移送臺灣臺北地方法院檢察署及臺灣士林地方法
    院檢察署偵辦，於臺灣士林地法院檢察署偵辦中以證人身分
    傳喚甲○○於同年十一月十四日上午十一時二十三分許，在
    臺灣士林地方法院檢察署第十偵查庭，於臺灣士林地方法院
    檢察署檢察官不知甲○○有誣告情事前，即命甲○○以證人
    身分具結後，甲○○就案情有重要關係之票據有無遺失等情
    事，虛偽證稱：「不認識黃婉惠、李洺瀧，係在九十六年七
    月（筆錄誤繕打為一月）十九日辦理掛失前幾天遺失，在哪
    裡遺失不清楚，印章係與票據同時遺失。」等語，嗣因臺灣
    士林地方法院檢察署檢察官另行傳喚李洺瀧、證人阮宇豪與
    甲○○對質，甲○○發現無從隱瞞，始坦承上情。
二、案經臺灣士林地方法院檢察署檢察官自動檢舉偵查起訴。
    理  由
一、前揭犯罪事實，業據被告甲○○於本院準備程序及審理時供
    認不諱，核與證人阮宇豪、李洺瀧於偵查中證述之情節相符
    ，復有被告簽署之同意書、臺灣票據交換所九十六年八月二
    十八日台票總字第０九六０００六八四一號函覆臺北市政府
    警察局內湖分局被告書寫之申請票據掛失止付通知書等文件
    、被告以證人身分在臺灣士林地方法院檢察署具結後所為證
    述之偵訊筆錄及結文各一份在卷可資佐證，足徵被告自白與
    事實相符。本件事證明確，被告犯行堪以認定。
二、核被告所為，係犯刑法第一百七十一條第一項之未指定犯人
    誣告罪及刑法第一百六十八條之偽證罪。公訴人雖認被告關
    於上開誣告部分之犯行係犯刑法第一百六十九條第一項之誣
    告罪，惟被告既僅以票據係遺失為理由掛失，而未指明犯罪
    人為何，則被告之行為尚未達具體指明犯罪人之程度，而與
    刑法第一百六十九條第一項之要件不合，核其所為，應僅犯
    刑法第一百七十一條第一項之未指定犯人誣告罪，惟參照本
    案起訴書犯罪事實既已記載「被告基於誣告之犯意，而未指
    定犯人向該管公務員誣告犯罪」，自應認此部分起訴法條僅
    係誤載，併此敘明。被告所犯上開二罪，犯意各別，行為互
    殊，罪名不同，應予分論併罰。又被告於其所誣告及虛偽陳
    述之案件裁判確定前自白犯行，各應依刑法第一百七十二條
    規定減輕其刑。爰審酌被告犯罪之動機、目的、手段，並考
    量其誣告及偽證犯行無端使司法機關發動偵查、審理，浪費
    司法資源及嚴重影響司法之公正性，與犯罪後供認犯行之態
    度等一切情狀，分別量處如主文所示之刑，並定其應執行之
    刑。又被告前未曾受有期徒刑以上刑之宣告，有臺灣高等法
    院被告前案紀錄表一份附卷可稽。至被告雖曾犯竊盜罪，經
    臺灣板橋地方法院於七十八年七月三十一日以七十八年度易
    字第二五二九號判決處有期徒刑五月，緩刑二年確定。但查
    被告犯本罪時，緩刑期間早已屆滿，而緩刑之宣告復未經撤
    銷，依照刑法第七十六條之規定，其刑之宣告已失其效力，
    即與未受有期徒刑之宣告相同，仍與刑法第七十四條第一項
    第一款所定之緩刑條件，並無不符，併此敘明（最高法院二
    十八年上字第二ＯＯ九號判例參照）。被告因一時失慮，初
    罹刑章，犯罪後已坦承犯行，知所悔改，經此罪刑之宣告，
    當知所警惕，信無再犯之虞，本院認為所宣告之刑，以暫不
    執行為適當，依刑法第七十四條第一項第一款規定，併予宣
    告緩刑二年，以啟自新。
據上論斷，應依刑事訴訟法第二百九十九條第一項前段、第二百
七十三條之一第一項，刑法第一百六十八條、第一百七十一條第
一項、第一百七十二條、第五十一條第五款、第七十四條第一項
第一款，判決如主文。
本案經檢察官蔡元仕到庭執行職務。
中    華    民    國    97    年    11    月    18    日
                  刑事第一庭法  官  周明鴻
以上正本證明與原本無異。
如不服本判決應於收受判決後10日內向本院提出上訴書狀，並應
敘述具體理由；其未敘述上訴理由者，應於上訴期間屆滿後20日
內向本院補提理由書（均須按他造當事人之人數附繕本）「切勿
逕送上級法院」。
                            書記官  丁梅芬
中    華    民    國    97    年    11    月    18    日
附錄論罪科刑法條：
刑法第一百七十一條第一項
未指定犯人，而向該管公務員誣告犯罪者，處 1 年以下有期徒刑
、拘役或3 百元以下罰金。
刑法第一百六十八條
於執行審判職務之公署審判時或於檢察官偵查時，證人、鑑定人
、通譯於案情有重要關係之事項，供前或供後具結，而為虛偽陳
述者，處7 年以下有期徒刑。


司法院資訊處製作；財團法人民間司法改革基金會備份。
